臺灣高等法院臺南分院刑事裁定
111年度抗字第839號
抗  告  人
即受判決人  薛清漂

上列抗告人因聲請再審案件，不服臺灣雲林地方法院中華民國11
1年9月29日裁定（111年度聲再字第4號），提起抗告，本院裁定
如下：
    主  文
抗告駁回。
    理  由
一、抗告意旨略以：
　㈠抗告人係就原審法院101年度易字281號判決（下稱原確定判
    決）附表一編號26、27所示偽造私文書部分，即偽造「薛玠
    助」及「蘇家豐」之身分證、駕駛執照部分主張自首，而聲
    請再審，並非指偽造車牌部分。原裁定卻就偽造車牌部分說
    明抗告人並無自首，故有違誤。
　㈡個人的犯罪手法、手段，全是屬於個人的犯行，不應該全部
    的人都一起要負所有的責任，而抗告人只是單純的把風者及
    聯絡者，卻要負擔較重的加重竊盜罪，這是不太合理的事情
    。
　㈢自首減輕其刑是要給犯罪者重新改過的機會，不會因法官的
    疏忽，或是犯罪者對法律的不了解，就喪失自首減刑的權利
    ，且抗告人因犯罪次數太多，根本不記得犯罪地點，為了要
    自首，還請警察幫忙以電腦查詢該段時間有失竊堆高機的案
    件，故本件均應依刑法第62條前段規定減輕其刑。
二、聲請意旨略以：
　㈠原確定判決附表一編號1至27部分（即原確定判決附表三「犯
    罪事實表」編號1至25、犯罪事實五、六所示之犯罪事實）
    ，都有刑法第62條自首減刑規定的適用：
　⒈就原確定判決附表一編號1至25部分，當初警方認定的犯罪嫌
    疑人是「薛玠助」，而非抗告人，且警方並沒有抗告人涉案
    的相關證據，是抗告人主動供出犯行並帶同員警指認犯罪地
    點，應符合自首要件。
　⒉就原確定判決附表一編號26、27部分，當初員警拘提抗告人
    到案後，抗告人即自行供出另偽造「薛玠助」、「蘇家豐」
    文書之犯行，並拿出偽造的證件交付警方，這個部分應符合
    自首要件。
　㈡原確定判決附表一編號1至4、7、10至25部分（即原確定判決
    附表三「犯罪事實表」編號1至4、7、10至25所示之犯罪事
    實），應僅成立普通竊盜罪，而非加重竊盜罪：
　⒈原確定判決附表一編號7、11、12部分，犯罪地點是在倉庫或
    工廠，不是住宅，且沒有上鎖，復抗告人竊取的堆高機，有
    時剛好放在倉庫或工廠外面，並未使用任何工具犯罪，原確
    定判決卻認定抗告人所犯附表一編號7、11、12所示3罪，有
    使用犯罪工具的情形，引用法條有誤，亦即抗告人此部分應
    僅構成普通竊盜罪，原確定判決卻誤認為加重竊盜罪。
　⒉原確定判決附表一編號1至4、7、10至25部分，雖認定抗告人
    係共同竊盜，但抗告人並沒有侵入倉庫或工廠的行為，僅待
    在車上等候並把風，亦未使用犯罪工具，應屬普通竊盜罪。
　㈢原確定判決附表一編號12、13部分，應僅成立未遂犯：
　　原確定判決已敘明抗告人為原確定判決附表一編號12、13所
    示之竊盜行為時，因被他人發覺，即將堆高機棄置後逃逸，
    故原確定判決附表一編號12部分屬於一般竊盜未遂罪，編號
    13部分屬於加重竊盜未遂罪，原確定判決卻未就未遂部分依
    法減刑。
　㈣依刑事訴訟法第420條第1項第6款之規定聲請再審。　
三、按刑事訴訟法第420條於民國104年2月4日修正公布，同年月
    6日生效，就為受判決人之利益，得聲請再審之事由，其中
    第1項第6款由原規定「因發現『確實之新證據』，足認受有罪
    判決之人應受無罪、免訴、免刑或輕於原判決所認罪名之判
    決者」，修正為「因發現『新事實或新證據，單獨或與先前
    之證據綜合判斷』，足認受有罪判決之人應受無罪、免訴、
    免刑或輕於原判決所認罪名之判決者」，並增列第3項「第1
    項第6款之新事實或新證據，指判決確定前已存在或成立而
    未及調查斟酌，及判決確定後始存在或成立之事實、證據」
    規定。又參諸其修正理由，指明再審制度之目的在發現真實
    並追求具體公平正義之實現，為求真實之發見，避免冤獄，
    對於確定判決以有再審事由而重新開始審理，攸關被告權益
    影響甚鉅，故除現行規定所列舉之新證據外，若有確實之新
    事實存在，不論單獨或與先前之證據綜合判斷，合理相信足
    以動搖原確定判決，使受有罪判決之人應受無罪、免訴、免
    刑或輕於原判決所認罪名之判決，應即得開啟再審程序等意
    旨。足見該條文修正後，所謂之新證據或新事實，仍必須「
    可認為足以動搖原有罪確定判決，而為受判決人無罪、免訴
    、免刑或輕於原判決所認罪名之判決者」為限（即具備「確
    實性」或「顯著性」）。換言之，聲請再審人所主張之新事
    實或新證據，單獨或與先前之證據綜合判斷，倘無法使法院
    合理相信足以動搖原確定判決所認定之事實者，仍無從准予
    開啟再審程序。且依此原因聲請再審者，應提出具體之新事
    實或新證據，由法院綜合新證據、新事實，與案內其他有利
    與不利之全部卷證，予以判斷，而非徒就卷內業已存在之資
    料對於法院取捨證據之職權行使加以指摘，如係在原確定判
    決審判中已提出之證據，經原法院審酌捨棄不採者，即不具
    備「新規性」之要件，自毋庸再予審查該證據是否具備「確
    實性」（最高法院104年度台抗字第404號、第319號、第615
    號、第667號裁定意旨參照）。又按再審之聲請，經法院認
    為無再審理由者，以裁定駁回後，不得更以同一原因聲請再
    審，刑事訴訟法第434條第1項、第3項定有明文。而所謂同
    一原因，係指同一事實之原因而言；是否同一事實之原因，
    應就重行聲請再審之事由及提出之證據方法，與已經實體上
    裁定駁回之先前聲請，是否完全相同予以判斷，若先後二次
    聲請之再審原因及其所提之證據方法相一致者，即屬同一事
    實之原因（最高法院109年度台抗字第1086號裁定意旨參照
    ）。再按受理再審聲請之法院，首應審查其再審之聲請是否
    具備合法條件，若其聲請再審之程序違背規定時，即應依同
    法第433條規定駁回之。必也再審之聲請合法，始進而審查
    其再審有無理由。此因應否為實體上之裁定，與其再審之聲
    請經駁回後，是否得以同一原因聲請再審，關係至大（最高
    法院71年度台抗字第139號裁定意旨參照) 。
四、經查：
  ㈠抗告人因竊盜等案件，經原審法院於102年7月5日以101年度
    易字281號判決判處應執行有期徒刑6年（原確定判決附表一
    編號1至25不得易科罰金部分）、8月（原確定判決附表一編
    號26、27部分得易科罰金部分），並於102年8月5日確定，
    有上開判決、臺灣高等法院被告前案紀錄表各1份附卷可憑
    ，此部分堪以認定，合先敘明。
　㈡抗告人雖以前開聲請意旨所示理由聲請再審。然查：　
　⒈關於抗告人雖主張：⑴原確定判決附表一編號1至25、27部分
    ，應構成自首、⑵原確定判決附表一編號7、11、12（共同攜
    帶兇器竊盜）部分，應成立普通竊盜罪、⑶原確定判決附表
    一編號12（共同攜帶兇器竊盜）部分，應成立未遂犯云云。
    惟前開部分，業經原審以105年度聲再字第1號裁定，自實體
    上清楚論述駁回之原因，有原審105年度聲再字第1號裁定1
    份（原審卷第177-189頁）在卷可參。依上所述，足認抗告
    人此部分之聲請再審事由與先前所提再審事由及證據方法均
    相同，確屬同一原因事實，抗告人以同一理由再向法院聲請
    再審，揆諸前揭說明，此部分聲請再審之程序顯已違反刑事
    訴訟法第434條第3項之規定而不合法。
　⒉就原確定判決附表一編號1至4、10、13至25，抗告人主張應
    構成普通竊盜罪部分：
　⑴按共同正犯因相互間利用他方之行為，以遂行其犯意之實現
    ，故非僅就自己實行之行為負其責任，並對該犯罪構成要件
    要素有犯意聯絡範圍內，對於他正犯所實行之行為，亦應共
    同負責。因行為人間已形成一個犯罪共同體，彼此相互利用
    ，並以其行為互為補充，以完成共同之犯罪目的，此即所謂
    「一部行為全部責任」之法理。又犯意聯絡，不限於事前有
    所協議，其於行為當時，基於相互之認識，以共同犯罪之意
    思參與者，亦無礙於共同正犯之成立。且數共同正犯之間，
    原不以直接發生犯意聯絡者為限，即有間接之聯絡者，亦包
    括在內（最高法院73年度台上字第1886號、100年度台上字
    第5925號、101年度台上字第4554號判決意旨參照）。再按
    在場把風，在排除犯罪障礙，助成犯罪之實現，自屬犯罪行
    為之分擔（最高法院84年度台上字第6242號判決意旨參照）
    。
　⑵抗告人雖主張：僅參與把風行為，沒有使用犯罪工具，且個
    人的犯行，不應該全部的人都一起要負所有的責任，故不構
    成共同或結夥攜帶兇器之加重條件云云。惟查，抗告人或共
    犯確有攜帶可供作兇器使用之油壓剪、鐵鎚、鐵撬等工具（
    即原確定判決附表二編號41至43、49之1所示之物）到竊盜
    現場，且抗告人亦擔任把風、聯繫載運者的工作，已據抗告
    人於原確定判決審理時供承在卷，足見其與「水果」、「水
    果」之友人（各人參與情形如原確定判決附表三所示）具有
    犯意聯絡、行為分擔，亦即抗告人與「水果」、「水果」之
    友人間已形成一個犯罪共同體，彼此相互利用，並以其等行
    為互為補充，完成共同之犯罪目的，為共同正犯，揆諸前揭
    判決意旨，抗告人自應就其參與之加重竊盜犯行，同負全責
    ，均應論以加重竊盜之共同正犯。從而，抗告人徒憑己意，
    曲解法律之適用，核屬無據。
　⒊就原確定判決附表一編號26抗告人主張自首部分，及就原確
    定判決附表一編號13抗告人主張未遂犯部分：
　⑴按刑事訴訟法第420條第1項第6款規定：「有罪判決確定後，
    因發現新事實或新證據，單獨或與先前之證據綜合判斷，足
    認受有罪判決之人應受無罪、免訴、免刑或輕於原判決所認
    罪名之判決者，為受判決人之利益，得聲請再審。」而所謂
    「輕於原判決所認罪名之判決」者，所稱「罪名」，與輕於
    原判決所宣告之「罪刑」有別，係指與原判決所認罪名比較
    ，係相異且法定刑較輕之罪名而言。同一罪名之有無刑罰加
    減之原因，如自首、未遂犯、累犯等刑之加減，僅影響科刑
    範圍，但罪質不變，至於宣告刑之輕重，乃量刑問題，均非
    屬前揭法條所指罪名範圍，自不得據為聲請再審之原因（最
    高法院108年度台抗字第1525號、106年度台抗字第121號裁
    定意旨參照）。
　⑵查抗告人上開主張自首、未遂犯部分，僅均屬量刑審酌之事
    項，並非屬前揭法條所指「罪名」更易之範圍，自不得據以
    再審。從而，抗告人以此為由聲請再審，均難認有據。
五、綜上所述，原裁定以本件再審之聲請，或違反刑事訴訟法第
    434條第3項一事不再理之規定，或核與刑事訴訟法第420條
    第1項第6款規定之要件尚有不符，其聲請或為不合法或為無
    理由，因而駁回抗告人再審之聲請，認事用法並無不合，抗
    告人仍執前詞提起抗告，指摘原裁定不當，為無理由，應予
    駁回。
六、依刑事訴訟法第412條，裁定如主文。 　　
中　　華　　民　　國　　111 　年　　12　　月　　6 　　日
                  刑事第一庭    審判長法  官　陳連發
                                      法  官　何秀燕
                                      法　官  洪榮家
以上正本證明與原本無異。
對原確定判決附表一編號27部分，如不服本裁定，應於收受本裁
定後五日內向本院提出再抗告狀。
其餘不得再抗告。　　　　　　　　　　　　
　　　　　                            書記官　謝麗首  
中　　華　　民　　國　　111 　年　　12　　月　　6 　　日